臺灣新北地方法院行政訴訟判決　　　　　110年度交字第575號
原　　　告　黃心榆　
被　　　告　新北市政府交通事件裁決處

代　表　人　李忠台　
訴訟代理人　黃慧婷　　律師


上列當事人間因交通裁決事件，原告不服被告民國 110 年 7 月
21日製開新北裁催字第48-ZF0000000號違反道路交通管理事件裁
決，向本院提起行政訴訟，本院判決如下：
    主  文
一、原告之訴駁回。
二、訴訟費用新臺幣參佰元由原告負擔。
    事實及理由
壹、程序方面：
    原告不服被告所為道路交通管理處罰條例第8 條之裁決而提
    起撤銷訴訟，依行政訴訟法第237 條之1 ，應適用交通裁決
    事件訴訟程序。本件因卷證資料已經明確，本院依同法第23
    7 條之7 規定，不經言詞辯論，直接裁判。
貳、實體方面：
一、爭訟概要：
    緣原告黃心榆駕駛所有車牌號碼 000-0000 號自用小客車（
    下稱系爭汽車）於民國（下同）110年2月28日7時57分行經
    國道3號南向62.3公里時，因行駛跨越於槽化線上而有「行
    駛高速公路未依標線指示行車(跨越槽化線行駛)」之違規行
    為，經民眾於 110 年 2 月 28 日檢具違規資料向內政部警
    政署國道公路警察局第六公路警察大隊（下稱原舉發單位）
    檢舉，並經原舉發單位認定違規屬實，爰於 110 年 3 月
    22 日填製國道警交字第ZFB000000 號舉發違反道路交通管
    理事件通知單予以舉發，記載應到案日期為 110 年 5 月 6
    日前，並移送被告處理，原告於 110 年 4 月 6 日、6 月
    24 日提出申訴，嗣經被告調查後認定原告有「行駛高速公
    路未依標線指示行車」之違規事實，乃依道路交通管理處罰
    條例第33條第1 項第12款及違反道路交通管理事件統一裁罰
    基準表等規定，以 110 年 7 月 21 日新北裁催字第48-ZFB
    000000 號違反道路交通管理事件裁決書（下稱原處分），
    裁處原告罰鍰新臺幣（下同） 3,000 元，並記違規點數 1
    點，原告不服，遂提起本件行政訴訟。
二、原告起訴主張及聲明：
㈠、主張要旨：
    依檢舉人提供之行車記錄器影本，並未明確拍到本人車輛跨
    越槽化線之事證，而裁罰單位僅依視覺角度未認定違規屬實
    ，但無法提供具體違規之證明資料。
㈡、聲明：⑴原處分撤銷。⑵訴訟費用由被告負擔。
三、被告答辯及聲明：
㈠、答辯要旨：
⑴、所謂槽化線者，按道路交通標誌標線號誌設置規則 (下稱設
    置規則)第171條第1項明文規定：「槽化線，用以引導車輛
    駕駛人循指示之路線行駛，並禁止跨越。劃設於交岔路口、
    立體交岔之匝道口或其他特殊地點。本標線線型分為單實線
    、Ｙ型線與斜紋線3種。其顏色應與其連接之行車分向線、
    分向限制線或車道線相同。單實線、Ｙ型線線寬均為15公分
    ，斜紋線之周圍邊線寬15公分，斜紋線寬20公分，間隔30公
    分，斜45度。」。
⑵、查採證影像，可清楚看見原告於系爭路段行駛時確有跨越於
    槽化線之事實，影片並無任何模糊不清致無法判別之情形(
    附件一「RV-00000000000000-rS2MJ.mp4」00:00:18-00:00:
    26)，由採證影片畫面中可清楚看見，穿越虛線之末端即緊
    接著繪有槽化線，影片中之雙白實線確實屬於槽化線(被證
    9)，原告駕駛車輛跨越於該線段中，即難謂事實有何不明確
    之處，上開事實並有採證影片截圖可證(被證8)。
⑶、再者，原告合法考領汽車駕駛執照，有汽車車籍查詢資料及
    駕駛人基本資料為憑（被證10），其對上述規定應知之甚詳
    ，並應確實遵守。是原告前揭所述，無非單方所執之詞，委
    無足取。
⑷、綜上所述，被告依法裁處，應無違誤。原告之訴為無理由，
    陳請判決如答辯聲明所載，以維法紀。
㈡、聲明：⑴原告之訴駁回。⑵訴訟費用由原告負擔。
四、爭點：
⑴、依現有違規照片相關資料，是否足以證明原告有行駛『高
    速公路未依標線指示行車（跨越槽化線）』之違規事實？
⑵、原處分裁處原告有未依標線指示行車（跨越槽化線）」之違
    規事實，是否適法有據？
五、本院的判斷：
㈠、前提事實：
    爭訟概要欄所載之事實，除上開爭點外，其餘事實業據原告
    於起訴狀所不爭執，並有檢舉人明細、國道警交字第ZFB216
    601 號舉發違反道路交通管理事件通知單及送達證明、原告
    申訴書、內政部警政署國道公路警察局第六公路警察大隊11
    0 年 4 月 22 日國道警六交字第 1106701780 號函、原告
    申訴書、新北市政府交通事件裁決處 110 年 7 月 15 日
    新北裁申字第 1105192816 號函、新北裁催字第48-ZFB2166
    01 號違反道路交通管理事件裁決書及送達證書、內政部警
    政署國道公路警察局第六公路警察大隊110年8月30日國道警
    六交字第 1106703549 號函、職務報告、道路交通事故現場
    圖、截取照片、交通部高速公路局北區養護工程分局110年
    9 月 6 日北管字第 1100046415 號函、汽車車籍查詢資料
    及駕駛人基本資料、採證影像光碟等資料（見本院卷第 41
    頁至第 91 頁）足資佐證，此事實自堪認定。
㈡、本件應適用之相關法令：
⑴、道路交通標誌標線號誌設置規則第171 條第1 項、第2 項：
    「槽化線，用以引導車輛駕駛人循指示之路線行駛，並禁止
    跨越。劃設於交岔路口、立體交岔之匝道口或其他特殊地點
    。本標線線型分為單實線、Ｙ型線與斜紋線三種。其顏色應
    與其連接之行車分向線、分向限制線或車道線相同。單實線
    、Ｙ型線線寬均為一五公分，斜紋線之周圍邊線寬一五公分
    ，斜紋線寬二○公分，間隔三○公分，斜四五度。」。
⑵、道路交通安全規則 105 條：「汽車行駛於高速公路、快速
    公路或設站管制之道路，應遵守其管制之規定。」。
⑶、道路交通管理處罰條例第 7 條之 1：「對於違反本條例之
    行為者，民眾得敘明違規事實或檢具違規證據資料，向公路
    主管或警察機關檢舉，經查證屬實者，應即舉發。但行為終
    了日起逾七日之檢舉，不予舉發。」。
⑷、道路交通管理處罰條例第 33 條第 1 項第 12 款、第 6 項
    ：「汽車行駛於高速公路、快速公路或設站管制之道路，不
    遵使用限制、禁止、行車管制及管理事項之管制規則而有下
    列行為者，處汽車駕駛人新臺幣三千元以上六千元以下罰鍰
    ：十二、未依標誌、標線、號誌指示行車。第一項之管制規
    則，由交通部會同內政部定之。」。
⑸、高速公路及快速公路交通管制規則第 8 條規定：「汽車行
    駛高速公路及快速公路，其車道之使用，除因交通事故及道
    路施工依臨時或可移動標誌指示或交通勤務警察指揮外，應
    依設置之交通標誌、標線或號誌之規定，無設置者，應依下
    列規定︰」
⑹、按「本細則依道路交通管理處罰條例第九十二條第四項規定
    訂定之。」、「處理違反道路交通管理事件之程序及統一裁
    罰基準，依本細則之規定辦理。前項統一裁罰基準，如附件
    違反道路交通管理事件統一裁罰基準表。」，違反道路交通
    管理事件統一裁罰基準及處理細則第1 條、第2 條第1 項、
    第2 項分別亦有明定，是違反道路交通管理事件統一裁罰基
    準及處理細則即係基於法律之授權所訂定，而該處理違反道
    路交通管理事件之統一裁罰基準（即「違反道路交通管理事
    件統一裁罰基準表」）已考量「違反事件」、「法條依據」
    、「法定罰鍰額度或其他處罰」、「違規車種類別或違規情
    節」、「期限內繳納或到案聽候裁決者」、「逾越應到案期
    限30日內，繳納罰鍰或到案聽候裁決者」、「逾越應到案期
    限30日以上60日以內，繳納罰鍰或到案聽候裁決者」、「逾
    越應到案期限60日以上，繳納罰鍰或逕行裁決處罰者」等因
    素，作為裁量之標準，並未違反授權之目的及裁量權之本質
    ，是其不僅直接對外發生效力，且被告亦應受其拘束而適用
    之。
㈢、所謂「槽化線」，依道路交通標誌標線號誌設置規則第 171
    條第 1 項、第 2 項規定，係用以引導車輛駕駛人循指示之
    路線行駛，並禁止跨越。劃設於交岔路口、立體交岔之匝道
    口或其他特殊地點。本標線線型分為單實線、Ｙ型線與斜紋
    線 3 種。其顏色應與其連接之行車分向線、分向限制線或
    車道線相同。又依高速公路及快速公路交通管制規則第 8
    條規定，汽車行駛高速公路及快速公路，其車道之使用，應
    依設置之交通標誌、標線或號誌之規定。又依高速公路及快
    速公路交通管制規則第2條第1項第14款：「匝道：指交流道
    中為加減速車道及主線車道與其他道路間之連接部分。」，
    第4條規定：「高速公路及快速公路之轄區，以路權範圍及
    與其他道路交接點為分界點。」甚明，是「匝道」之定義，
    既明定於上開管制規則第2條第1項第14款，且屬於高速公路
    結構之一部分，並作為高速公路與其他道路之交接點，而屬
    高速公路之轄區，則汽車行駛於其間而不遵使用限制者，乃
    屬於在高速公路之違規（臺北高等行政法院107年度交上字
    第75號判決可資參照）。則系爭車輛既於匝道出口（匝道範
    圍內）跨越槽化線行駛，已如前述，乃有於高速公路未依標
    線行駛之行為，而為道路交通管理處罰條例第33條第1項第
    12款規範之對象甚明（臺北高等行政法院106年度交上字第
    255號判決亦可資參照）。
㈣、原告之行政訴訟主張意旨略以：「違規影片截取照片並不能
    證明原告有跨越槽化線行駛之事實，原處分裁處並沒有依據
    ？」等語置辯，惟查：
⑴、依採證影像截取照片示（見本院卷第 79 頁至第 84 頁）：
    可清楚看見原告於系爭路段行駛於匝道口時確有跨越於槽化
    線之事實，照片並無任何模糊不清致無法判別之情形，照片
    畫面自然、清晰，其穿越虛線之末端即緊接著繪有槽化線，
    畫面中之雙白實線確實屬於槽化線，核與員警職務報告所載
    略以：「職於110年2月28日受理民眾檢舉違規案件（第RV-0
    0000000000000 號檢舉案），民眾檢舉000-0000 號車於110
    年2 月28日07時57分許，行駛國道3 號公路南向62.3公里路
    段（大溪交流道出口處），未依標線指示行車（跨越槽化線
    行駛）；經檢視檢舉人所提供之行車影像錄影採證資料，前
    述路段因連續假期車多壅塞，檢舉人所駕駛車輛行駛於主線
    （外側）車道依序通行，被檢舉車輛利用輔助車道（大溪交
    流道出口專用車道) 搶快，鄰近至出口匝道始變換回主線(
    外側）車道，並於變換過程中跨壓到槽化線（影像時間
    07:57:32至07:57:36) ，、、違規事實明確。」（見本院卷
    第75頁）相
  符，並有道路交通事故現場圖（見本院卷第77頁）足資佐證。
  是以原告駕駛車輛跨越於該線段中，即難謂事實有何不明確之
  處，原告上開所述，顯與事實不符。
⑵、原告合法考領汽車駕駛執照，有汽車車籍查詢資料及駕駛人
    基本資料為憑（見本院卷第87頁至第89頁），其對上述規定
    應知之甚詳，並應確實遵守。是原告前揭所述，無非單方所
    執之詞，委無足取。綜上所述，被告依法裁處，應無違誤，
    原告之訴為無理由，
㈤、本件判決基礎已經明確，兩造其餘的攻擊防禦方法及訴訟資
    料經本院斟酌後，核與判決結果不生影響，無一一論述之必
    要，一併說明。
六、結論：原處分並無違誤，原告訴請撤銷為無理由，應予駁回
    。本件第一審裁判費為 300 元，所以確定第一審訴訟費用
    額為300 元，由原告負擔。
七、依行政訴訟法第195 條第1 項後段、第236 條、第98條第1
    項前段、第237 條之8 第1 項、第237 條之9 第1 項，判決
    如主文。
中    華    民    國   110    年    10    月    22    日
                  行政訴訟庭  法  官  陳伯厚
一、上為正本係照原本作成。
二、如不服本判決，應於判決送達後20日內，向本院提出上訴狀
    並表明上訴理由（原判決所違背之法令及其具體內容或依訴
    訟資料可認為原判決有違背法令的具體事實），其未載明上
    訴理由者，應於提出上訴後 20 日內向本院補提理由書（上
    訴狀及上訴理由書均須按他造人數附繕本，如未按期補提上
    訴理由書，則逕予駁回上訴），並應繳納上訴裁判費新臺幣
    750 元。
                              書記官  陳柔吟
中    華    民    國   110    年    10    月    22    日